臺灣臺南地方法院刑事判決　　　　　　　　　　　　　九十一年度易字第二六七號
　　公　訴　人　臺灣臺南地方法院檢察署檢察官
　　被　　　告　甲○○
右列被告因重利案件，經檢察官提起公訴（九十年度營偵字第二○九二號），本院判
決如左：
    主  文
甲○○連續乘他人急迫貸以金錢，而取得與原本顯不相當之重利，處有期徒刑參月，
如易科罰金，以參佰元折算壹日。
    事  實
一、甲○○係臺南縣新營市○○路五號鈺珊珠寶銀樓之負責人，基於概括犯意，連續
    於民國九十年三月二日、七月三日、七月六日，在鈺珊珠寶銀樓，乘丁○○及丙○○、乙○○急迫之際，以信用卡「假消費、真借款」方式貸以新臺幣（下同）
    二萬元（刷卡金額二萬三千六百元）、一萬五千元或六千元（刷卡金額共二萬二
    千八百八十二元，其中包括購買金戒子一只二千八百八十二元）、九千元或九千
    五百元（刷卡金額一萬一千元），而收取每一萬元每月一千八百元或一千五百元
    （相當於月息百分之十八或十五，年息百分之二百十六或一百八十）、與原本顯
    不相當之重利。
二、案經臺南縣警察局移送臺灣臺南地方法院檢察署檢察官偵查起訴。
    理  由
一、訊據被告甲○○於本院審理時，固坦承丙○○、乙○○前來刷卡簽帳等情，惟堅
    詞否認有何重利犯行，辯稱係有客戶向伊購買金飾後，欲轉賣其他店家折現，伊
    始向該客戶收購原購買金飾，惟並無貸放重利之行為云云。經查，證人丙○○、
    乙○○係分別於九十年三月二日、七月三日、六日至被告所經營之鈺珊珠寶銀樓
    刷卡簽帳等情，業據丙○○、乙○○二人分別於偵訊及本院審理時陳述甚明，並
    有該二人所署名之簽帳單附於卷內可稽，被告所為該二人曾經前來刷卡消費等情
    ，應可信為真實。次查，證人丙○○於警、偵訊及本院審理時，陳稱其當時簽帳
    金額為二萬三千六百元，但實際上被告僅拿二萬元給她；證人於偵訊中亦稱「九
    十年七月三日我是借二萬元．．另外購買一只戒子二千多元，扣掉戒子我實拿一
    萬五千或一萬六千元。九十年七月六日我刷卡一萬一千元，實拿九千元或九千五
    百元。」等語（九十一年一月七日偵訊筆錄），審諸被告與丙○○、乙○○素不
    相識，彼此間應無仇怨，更無設辭攀誣之理，是被告確有供他人以「假消費、真
    刷卡」方式貸取現金之情，亦可認定。酌以被告貸與丙○○二萬元，收取利息三
    千六百元，亦即每萬元利息一千八百元，另貸與證人乙○○，則收取利息每萬元
    一千五百元之情；再參考被告自承向發卡銀行請款結帳後，發卡銀行於四日內將
    帳款轉入伊帳戶內，待丙○○、乙○○次月繳付刷卡金額，足認被告貸款與丙○○之利息為月息百分之十八（或年息百分之二百十六）、貸款與乙○○之利息則
    為百分之十五（年息百分之一百八十），均遠超過法定利率百分之二十，其為與
    原本顯不相當之重利，自不待言。本件事證已臻明確，被告犯行可以認定。
二、核被告所為，係犯刑法第三百四十四條之重利罪。被告先後三次犯行，時間緊接
    ，犯構成要件相同之罪，顯均係基於概括之犯意為之，應依連續犯之規定論以一
    罪，並加重其刑。爰審酌被告以「假消費、真刷卡」之方式，供他人刷卡借貸現
    金，藉以收取與原本顯不相當重利之犯罪手段，因此對於貸款人之財產權造成侵
    害，以及被告犯罪後否認犯行之態度等一切情狀，量處如主文所示之刑，並諭知
    易科罰金之折算標準，以資懲儆。
據上論斷，應依刑事訴訟法第二百九十九條第一項前段，刑法第五十六條、第三百四
十四條、第四十一條第一項前段，罰金罰鍰提高標準條例第一條前段、第二條，判決
如主文。
本案經檢察官吳文政到庭執行職務。
中      華      民      國      九十一      年      八    月    十六    日
                              臺灣臺南地方法院刑事第五庭
                                      法  官   吳坤芳
右正本證明與原本無異。
如不服本判決，應於判決送達後十日內向本院提出上訴狀( 應附繕本 )。
                                      書記官   張豐榮
中      華      民      國      九十一      年      八    月    十六    日
附錄本案論罪科刑法條全文：
刑法第三百四十四條
乘他人急迫、輕率或無經驗貸以金錢或其他物品，而取得與原本顯不相當
之重利者，處一年以下有期徒刑、拘役或科或併科一千元以下罰金。
